臺灣高等法院臺中分院民事判決　九十二年度上字第三五六號
　　　上　訴　人　丁○○
　　　被　上訴人　合作金庫銀行股份有限公司
　　　法定代理人　乙○○
　　　訴訟代理人　甲○○
　　　　　　　　　丙○○
　　　被　上訴人　許文碩
　　　　　　　　　林三元
　　　　　　　　　陳文爵
　　　　　　　　　吳蕙玟
右當事人間請求回復名譽事件，上訴人對於民國九十二年五月二十六日臺灣臺中地方
法院九十二年度訴字第八九九號第一審判決提起上訴，本院於九十三年三月三十日言
詞辯論終結，判決如下：
　    主　　　文
上訴駁回。
第二審訴訟費用由上訴人負擔。
　    事實及理由
壹、程序方面：
一、按訴狀送達後，原告不得將原訴變更或追加他訴，但擴張訴之聲明者，不在此限
　　，民事訴訟法第二百五十五條第一項第三款定有明文。上訴人在原審係依民法第
　　一百九十五條規定，請求被上訴人為回復其名譽之適當處分，在本院除請求被上
　　訴人應回復其名譽即請求被上訴人登報道歉外，另請求被上訴人應連帶給付其所
　　受精神上損害新臺幣（下同）三百五十萬元，雖被上訴人合作金庫銀行股份有限
　　公司（下稱合庫）當庭表示不予同意，惟其為聲明之擴張，依前開法條規定，應
　　予准許。
二、被上訴人許文碩、林三元、陳文爵、吳蕙玟經合法通知，未於言詞辯論期日到場
　　，核無民事訴訟法第三百八十六條各款情形，爰依上訴人聲請，由其一造辯論而
　　為判決。
貳、實體方面：
一、上訴人主張：如附表所示之土地及建物（下稱系爭房地）原為訴外人黃聰明所有
    ，並以之向被上訴人合庫辦理抵押貸款，嗣黃聰明將系爭房地出售予上訴人，然
    借款人仍為黃聰明，並非上訴人，上訴人充其量不過係抵押物所有權人而已，並
    曾代黃聰明代墊分期款六年，致無法代墊時，曾與合庫協商以「借新還舊」，未
    蒙首肯，詎合庫竟前後向臺灣臺中地方法院（下稱臺中地院）民事執行處聲請拍
    賣系爭房地，並明知上訴人並未向其借款，仍以上訴人為債務人，且自稱為債權
    人，使臺中地院民事執行處據以登記在公文書上，並公諸於法院公告欄、報紙、
    網路及上訴人住所門外，持續三年三個月之久，明顯嚴重妨害上訴人名譽及信用
    ，並使上訴人於向臺灣企銀臺中分行申辦「中高齡失業微型創業貸款」時遭拒。
    被上訴人許文碩、陳文爵、吳蕙玟身為民事執行處法官，焉有不知上訴人僅係抵
    押之理，非但不予糾正，竟為虎作倀，加重傷害上訴人之「公信力」，又被上訴
    人林三元則在拍賣抵押物裁定將上訴人列為債務人，被上訴人等人共同對上訴人
　　形成侵權行為，爰請求被上訴人應連帶給付精神損害三百五十萬元，及連續三天
　　在中國時報、聯合報、自由時報、臺灣日報第一版下半版刊登：「本公司不慎於
　　聲請台中地院民事執行處查封、拍賣、拆封台中市○○街五十九－四號五樓抵押
　　物時，將債務人黃聰明誤植為未向本公司借貸之丁○○先生，歷時三年三個月之
　　久，致丁○○先生在此期間身心雙傷、痛苦萬分，向法院提起回復名譽之訴，經
　　台中高分院九十二年度上字第三五六號案調查，確認判決案，本公司放棄上訴，
　　依判決特此登報道歉，此係『回復名譽』方式之主要部分」之道歉啟事。並上訴
　　聲明：(一)原判決廢棄、(二)被上訴人應連帶給付上訴人三百五十萬元。(三)被上訴人
　　應連續三天在中國時報、聯合報、自由時報、臺灣日報第一版下半版刊登：「本
　　公司不慎於聲請台中地院民事執行處查封、拍賣、拆封台中市○○街五十九－四
　　號五樓抵押物時，將債務人黃聰明誤植為未向本公司借貸之丁○○先生，歷時三
　　年三個月之久，致丁○○先生在此期間身心雙傷、痛苦萬分，向法院提起回復名
　　譽之訴，經台中高分院九十二年度上字第三五六號案調查，確認判決案，本公司
　　放棄上訴，依判決特此登報道歉，此係『回復名譽』方式之主要部分」之道歉啟
　　事。
二、被上訴人則以：(一)被上訴人合庫部分：合庫當初聲請裁定及強制執行時都是以「
    相對人」名稱，並未使用「債務人」名稱等語，資為抗辯。並答辯聲明：駁回上
    訴。(二)其餘被上訴人經合法通知，未到庭陳述。據吳蕙玟、許文碩提出之書狀略
    以：被上訴人承辦臺中地院八十八年度執字第二六四八０號及九十一年度執字第
    二六三五七號拍賣抵押物執行事件，始終依法辦理執行程序，上訴人為物上保證
    人，即以自己之財產設定抵押權，使債權人於債務人不履行債務時，得就擔保物
    取償，上訴人雖非借款人，對債權人仍負有以擔保物清償之責任，列為債務人並
    無不法，被上訴人既無不法情事侵害上訴人之權利，要無成立侵權行為可言，並
    答辯聲明：上訴駁回。
三、按不法侵害他人之身體、健康、名譽、自由、信用、隱私、貞操，或不法侵害其
    他人格法益而情節重大者，被害人雖非財產上之損害，亦得請求賠償相當之金額
    ；其名譽被侵害者，並得請求回復名譽之適當處分，民法第一百九十五條第一項
    雖定有明文，惟依該法條應負損害賠償責任者，以有不法行為之故意或過失，及
    因其行為致他人名譽、信用受損害為要件。經查，黃聰明於八十年九月十九日以
    系爭房地為標的，設定最高限額抵押權予合庫，以擔保其向合庫借貸之債務，嗣
    於八十一年三月二十六日將系爭房地所有權移轉登記予上訴人，惟上開貸款債務
    人仍為黃聰明等情，有土地及建物登記簿謄本附在臺中地院八十八年度民執字第
    二六四八０號民事執行案卷可稽。嗣因上開貸款未據依約清償，合庫因而於八十
    七年十二月十八日向臺中地院聲請裁定准予拍賣抵押物即系爭房地，經臺中地院
    於八十七年十二月二十四日以八十七年度拍字第五一三二號裁定系爭房地准予拍
    賣，並先後於八十八年十二月十七日、九十一年七月三十一日向臺中地院民事執
    行處聲請拍賣系爭房地，合庫在其聲請狀上均係列上訴人為「相對人」一節，業
    經本院依職權調閱上開第五一三二號拍賣抵押物、八十八年度執字第二六四八０
    號、九十一年度執字第二六三五七號民事執行事件案卷可稽，上訴人主張合庫故
    意列其為「債務人」，自無可採。再查，上訴人雖非本件抵押權所擔保債務之借
    貸名義人，然其既為抵押物之所有權人，依民法第八百六十條：「稱抵押權者，
    謂對於債務人或第三人不移轉占有而供擔保之不動產，得就其賣得價金受清償之
    權。」規定，債權人仍有就其提供之標的物賣得價金受清償之權，即上訴人雖非
    本件貸款之借貸人，然其既為抵押物之提供者仍具有抵押債務人之身分，是上開
    聲請准予拍賣抵押物事件之承辦法官林三元在准予拍賣抵押物之裁定上列上訴人
    為債務人，核無不合。嗣後合庫再執前開裁定，向臺中地院民事執行處聲請拍賣
    系爭房地，經臺中地院民事執行處先後以八十八年度執字第二六四八０號、九十
    一年度執字第二六三五七號事件受理，並由承辦法官許文碩、陳文爵、吳蕙玟於
    前開強制執行程序中以上訴人為債務人進行各項執行程序，於法並無不合，難謂
    被上訴人有不法侵害上訴人行為，此外，上訴人復未舉證證明被上訴人有侵害其
    名譽或信用之故意或過失，上訴人主張被上訴人不法侵害其名譽或信用，即無可
    採。
四、上訴人主張被上訴人有不法侵害其名譽、信用，並無可採，已如前述。從而，上
    訴人依民法第一百九十五條第一項規定，請求被上訴人連帶賠償其三百五十萬元
    ，及連續三天在中國時報、聯合報、自由時報、臺灣日報第一版下半版刊登如上
    開內容之道歉啟事，即屬無據，不應准許。原審因而駁回上訴人之訴，核無不合
    ，上訴論旨指摘原判決不當，求予廢棄改判，為無理由，應予駁回。
據上論結，本件上訴為無理由，依民事訴訟法第四百六十三條、第三百八十五條第一
項前段、第四百四十九條第一項、第七十八條，判決如主文。
中　　　華　　　民　　　國　　九十三　　年　　　四　　　月　　　七　　　日
~B1民事第七庭審判長法　官　簡清忠
~B2　　　　　　　　法　官　盧江陽
~B3　　　　　　　　法　官　陳賢慧
右為正本係照原本作成。
上訴人得上訴。
如對本判決上訴，須於收受判決送達後二十日內向本院提出上訴書狀，其未表明上訴
理由者，應於提出上訴後二十日內向本院提出上訴理由書(須按他造人數附具繕本)。
上訴時應提出委任律師或具有律師資格之人之委任狀；委任有律師資格者，另應附具
律師及格證書及釋明委任人與受任人有民事訴訟法第四百六十六條之一第一項但書或
第二項（詳附註）所定關係之釋明文書影本。
~B 　 　　　　　　書記官　瑞芳
中　　　華　　　民　　　國　　九十三　　年　　　四　　　月　　　八　　　日
附註：
民事訴訟法第四百六十六條之一（第一項、第二項）
對於第二審判決上訴，上訴人應委任律師為訴訟代理人。但上訴人或其法定代理人具
有律師資格者，不在此限。
上訴人之配偶、三親等內之血親、二親等內之姻親，或上訴人為法人、中央或地方機
關時，其所屬專任人員具有律師資格並經法院認為適當者，亦得為第三審訴訟代理人
。
                                                                        Ｈ
